臺灣屏東地方法院刑事判決              100年度訴字第855號
公  訴  人  臺灣屏東地方法院檢察署檢察官
被      告  沈文得
上列被告因違反毒品危害防制條例案件，經檢察官提起公訴（10
0 年度毒偵字第1142號），被告於準備程序中就被訴犯罪事實為
有罪之陳述，經本院告知簡式審判程序之旨，並聽取被告及公訴
人之意見後，合議庭裁定由受命法官獨任進行審判程序，判決如
下：
    主  文
沈文得施用第二級毒品，處有期徒刑捌月，扣案之殘留第二級毒
品甲基安非他命之塑膠吸食器壹組，沒收銷燬之；又施用第一級
毒品，處有期徒刑壹年，扣案之殘留第一級毒品海洛因之注射針
筒壹支及殘留第一級毒品海洛因之殘渣袋壹只，均沒收銷燬之。
應執行有期徒刑壹年陸月，扣案之殘留第一級毒品海洛因之注射
針筒壹支、殘留第一級毒品海洛因之殘渣袋壹只及殘留第二級毒
品甲基安非他命之塑膠吸食器壹組，均沒收銷燬之。
    事  實
一、沈文得前於民國88年間因施用毒品案件，經本院以88年度毒
    聲字第2051號裁定送勒戒處所觀察、勒戒後，因認無繼續施
    用毒品之傾向，於88年2 月12日執行完畢釋放出所，並經臺
    灣屏東地方法院檢察署檢察官以88年度偵字第580 號不起訴
    處分確定。又於89年間因施用毒品案件，經臺灣屏東地方法
    院檢察署檢察官提起公訴並聲請強制戒治，強制戒治部分經
    本院以89年度毒聲字第9181號裁定送戒治處所施以強制戒治
    ，嗣經本院以89年度毒聲字第2051號裁定停止戒治，所餘戒
    治期間交付保護管束，迄於90年7 月15日因保護管束未經撤
    銷以執行完畢論，刑責部分則經本院以89年度易字第596 號
    判處有期徒刑8 月確定，並於91年3 月14日縮刑期滿執行完
    畢。復於90年間因施用毒品案件，經本院以90年度訴字第23
    1 號判處有期徒刑10月、8 月，應執行有期徒刑1 年4 月確
    定；再於同年間因竊盜及偽造貨幣案件，經本院以90年度易
    字第534 號、90年度訴字第319 號分別判處有期徒刑1 年6
    月、3 年2 月確定；前開4 罪嗣經本院以96年度聲減字第41
    3 號裁定各減為有期徒5 月、4 月、9 月、3 年2 月( 不符
    合減刑要件) ，應執行有期徒刑4 年7 月確定，於98年7 月
    1 日縮刑期滿假釋出監，交付保護管束( 未構成累犯) 。詎
    其明知海洛因、甲基安非他命業經毒品危害防制條例第2 條
    第2 項第1 、2 款明定為第一級毒品、第二級毒品，不得非
    法持有、施用，竟基於施用第二級毒品甲基安非他命之犯意
    ，於100 年5 月14日中午12時許，在其不知情之綽號「阿福
    」之成年友人位於屏東縣潮州鎮某處之住處內，以將甲基安
    非他命置於玻璃球內燒烤後，吸食所產生煙霧之方式，施用
    第二級毒品甲基安非他命1 次；另基於施用第一級毒品海洛
    因之犯意，於100 年5 月15日下午13時許，在屏東縣潮州鎮
    ○○○道路旁某處，以將海洛因摻水稀釋置於針筒後注入體
    內之方式，施用第一級毒品海洛因1 次。嗣於100 年5 月15
    日上午10時許，於屏東縣潮州鎮○○路193 之1 號前某處，
    經警盤查而查獲，並扣得其所有供施用第一級毒品海洛因所
    餘之第一級毒品海洛因1 包( 檢驗前淨重為0.010 公克、檢
    驗後淨重為零，亦即僅餘殘渣袋) ，及其所有供其為施用第
    一級毒品海洛因所用之殘留第一級毒品海洛因之注射針筒1
    支、供其施用第二級毒品甲基安非他命所用之殘留第二級毒
    品甲基安非他命之塑膠吸食器1 組，復經徵得其同意後採集
    其尿液送檢驗，檢出海洛因代謝後之可待因、嗎啡陽性及甲
    基安非他命陽性反應，始查悉上情。
二、案經屏東縣政府警察局潮州分局移送臺灣屏東地方法院檢察
    署檢察官偵查起訴。
    理  由
一、本件被告沈文得所犯均係死刑、無期徒刑、最輕本刑為3 年
    以上有期徒刑以外之罪，其於本院準備程序中就前揭被訴事
    實為有罪之陳述，經受命法官告知簡式審判程序之旨，並聽
    取其與公訴人之意見後，本院認無不得或不宜改依簡式審判
    程序進行之處，爰依刑事訴訟法第273 條之1 第1 項、第28
    4 條之1 之規定，本院合議庭裁定由受命法官獨任依簡式審
    判程序審理，合先敘明。
二、上揭犯罪事實，業據被告沈文得於警詢、偵查及本院審理時
    均坦承不諱，而被告為警查獲時所採集之尿液檢體，經送請
    正修科技大學超微量研究中心檢驗，其結果確呈有海洛因代
    謝後之可待因、嗎啡陽性及甲基安非他命陽性反應，有該研
    究中心100 年6 月2 日編號R00-0000-000號尿液檢驗報告1
    份在卷可稽( 見偵卷第42頁) ，復有屏東縣政府警察局潮州
    分局毒品案件受檢人尿液採證編號姓名對照表、扣押筆錄、
    扣押物品目錄表各1 份、查獲及扣案物照片13張、毒品初步
    檢驗結果報告表及照片( 尿液、扣案毒品、吸食器、注射針
    筒) 4 份附卷可佐( 見警卷第12、15至23、25至28頁) ；另
    扣案之白色粉末1 包，經送高雄市立凱旋醫院( 下稱凱旋醫
    院) 檢驗結果，確係第一級毒品海洛因( 檢驗前淨重為0.01
    0 公克、檢驗後淨重為零) ，有凱旋醫院100 年6 月23日高
    市凱醫驗字第16343 號濫用藥物成品檢驗鑑定書附卷可按(
    見偵卷第43頁) ；又扣案之注射針筒1 支及塑膠吸食器1 組
    ，分別經警以簡易快篩檢試劑初步檢驗結果，亦分別均呈有
    可待因、嗎啡陽性及甲基安非他命陽性反應，有前揭毒品初
    步檢驗結果報告表附卷可憑( 見警卷第26、27頁) ，而上開
    第一級毒品海洛因，係供被告為本件施用第一級毒品海洛因
    所餘之物；及前揭注射針筒及塑膠吸食器，亦分別係供被告
    為本件施用第一級毒品海洛因、第二級毒品甲基安非他命所
    用之物，業據被告於本院審理中供陳甚明( 見本院卷第38頁
    背面) ，基上各節觀之，足認被告上開任意性之自白顯與事
    實相符，堪信為真實。是本件事證明確，被告沈文得上開施
    用第一級毒品海洛因及第二級毒品甲基安非他命之犯行，均
    洵堪認定。
三、按毒品危害防制條例於92年7 月9 日修正公布，自93年1 月
    9 日施行，其中第20條、第23條將施用毒品之刑事處遇程序
    ，區分為「初犯」及「5 年內再犯」、「5 年後再犯」。依
    其立法理由之說明：「初犯」，經觀察、勒戒或強制戒治後
    ，應為不起訴處分或不付審理之裁定；經觀察、勒戒或強制
    戒治執行完畢釋放後，「5 年內再犯」者，因其再犯率甚高
    ，原實施之觀察、勒戒及強制戒治既已無法收其實效，爰依
    法追訴或裁定交付審理。至於經觀察、勒戒或強制戒治執行
    完畢釋放後，「5 年後再犯」者，前所實施之觀察、勒戒或
    強制戒治已足以遮斷其施用毒品之毒癮，為期自新及協助其
    斷除毒癮，仍適用「初犯」規定，先經觀察、勒戒或強制戒
    治之程序。從而依修正後之規定，僅限於「初犯」及「5 年
    後再犯」二種情形，始應先經觀察、勒戒或強制戒治程序。
    倘被告於5 年內已再犯，經依法追訴處罰，縱其第3 次（或
    第3 次以上）再度施用毒品之時間，在初犯經觀察、勒戒或
    強制戒治執行完畢釋放5 年以後，已不合於「5 年後再犯」
    之規定，且因已於「5 年內再犯」，顯見其再犯率甚高，原
    實施觀察、勒戒或強制戒治，已無法收其實效，即應依該條
    例第10條處罰（最高法院95年5 月9 日95年度第7 次刑事庭
    會議決議參照）。查被告沈文得前於88年間因施用毒品案件
    ，經本院以88年度毒聲字第2051號裁定送勒戒處所觀察、勒
    戒後，因認無繼續施用毒品之傾向，於88年2 月12日執行完
    畢釋放出所，並經臺灣屏東地方法院檢察署檢察官以88年度
    偵字第580 號不起訴處分確定。又於前開觀察勒戒執行完畢
    後5 年內之89年間，因施用毒品案件而經本院以89年度易字
    第596 號判處有期徒刑8 月確定，並於91年3 月14日縮刑期
    滿執行完畢。復於90年間因施用毒品及竊盜案件，經本院以
    90年度訴字第231 號判處有期徒刑10月、8 月，應執行有期
    徒刑1 年4 月確定之事實，有臺灣高等法院被告前案紀錄表
    1 份在卷可憑。被告既曾於「5 年內再犯」，且經法院判處
    罪刑確定，則其分別於100 年5 月14日中午12時許及100 年
    5 月15日13時許，再度分別施用第二級毒品甲基安非他命、
    第一級毒品海洛因之行為，揆諸前開最高法院決議之意旨，
    即非屬該條例第20條第3 項所定「5 年後再犯」之情形，則
    檢察官逕行依毒品危害防制條例第23條第2 項之規定，予以
    追訴，應屬適法，本院自得依法予以論罪科刑。
四、核被告沈文得上開所為，係犯毒品危害防制條例第10條第1
    項之施用第一級毒品罪及同條例第2 項之施用第二級毒品罪
    。其於施用第一級毒品海洛因、第二級毒品甲基安非他命前
    ，分別持有第一級毒品海洛因、第二級毒品甲基安非他命之
    低度行為，分別為其後施用第一級毒品海洛因、第二級毒品
    甲基安非他命之高度行為所吸收，均不另論罪。又被告就上
    開2 罪，犯意各別，行為互殊，應予以分論併罰。爰審酌被
    告曾因施用毒品經施以觀察、勒戒及強制戒治程序，並處以
    罪刑後，仍未能戒斷其施用毒品之惡習，而再次違犯本件施
    用毒品之2 罪，足見其陷溺已深，其自制力亦顯不佳，惟念
    及其施用毒品行為僅係戕害其一己身心健康，並未加害他人
    ，且其於犯罪後已知坦承犯行，態度尚可，暨衡及其素行、
    生活狀況、智識程度等一切情狀，分別量處如主文所示之刑
    ，並定其如主文所示之應執行刑。
五、沒收：
  (一)扣案之白色粉末1 包，經送請凱旋醫院檢驗結果，確係第一
    級毒品海洛因( 檢驗前淨重為0.010 公克，檢驗後檢體用罄
    ，只餘殘渣袋1 只) ，已有前揭凱旋醫院檢驗鑑定書在卷可
    稽，業如前述，且該包海洛因毒品，為被告所有，並供其為
    本件施用第一級毒品海洛因犯罪用餘之物，亦據被告於本院
    審理時陳明在卷( 見本院卷第38頁背面) ，然應該送驗之海
    洛因業已因鑑驗而用罄，既已滅失，自無庸予以宣告沒收銷
    燬之必要；惟上開包裝第一級毒品海洛因之包裝袋1 只，衡
    情應殘留第一級毒品海洛因，且無法析離，亦無予以析離之
    必要與實益，且該包裝袋係包裝上開第一級毒品海洛因，亦
    應屬供被告施用第一級毒品海洛因犯罪所用之物，是仍應依
    毒品危害防制條例第18條第1 項前段之規定，於被告所犯施
    用第一級毒品罪所處罪刑項下，宣告沒收銷燬之。
  (二)另扣案之注射針筒1 支及塑膠吸食器1 組，均為被告所有，
    並分別係供被告所為施用第一級毒品海洛因及第二級毒品甲
    基安非他命犯罪所用之物，亦據被告於本院審理時供陳甚明
     (見本院卷第38頁背面) ，且上開注射針筒及塑膠吸食器，
    分別經警以簡易快篩檢試劑初步檢驗結果，亦分別均呈有可
    待因、嗎啡陽性及甲基安非他命陽性反應，已有前揭毒品初
    步檢驗結果報告表附卷可佐，前已述及，爰依毒品危害防制
    條例第18條第1 項前段之規定，於被告所犯施用第一級毒品
    罪、施用第二級毒品罪所處各該項罪刑項下，分別宣告沒收
    銷燬之。
據上論斷，應依刑事訴訟法第273 條之1 第1 項、第284 條之1
、第299 條第1 項前段，毒品危害防制條例第10條第1 項、第2
項、第18條第1 項前段，刑法第11條前段、第51條第5 款，判決
如主文。
本案經檢察官鍾佩真到庭執行職務。
中    華    民    國   100    年    7     月    29    日
                  刑事第一庭  法  官  許瑜容
以上正本證明與原本無異。
如不服本判決，應於收受本判決送達後10日內向本院提出上訴書
狀，其未敘述上訴理由者，並得於上訴期間屆滿後20日內向本院
補提理由書狀（均須按他造當事人之人數附繕本）「切勿逕送上
級法院」
中    華    民    國   100    年    7     月    29    日
                              書記官  龔惠婷
附錄本案論罪科刑法條全文：
毒品危害防制條例第10條
施用第一級毒品者，處六月以上五年以下有期徒刑。
施用第二級毒品者，處三年以下有期徒刑。